【裁判字號】    89,訴,2618
【裁判日期】    900130
【裁判案由】    妨害自由
【裁判全文】
臺灣高雄地方法院刑事判決                        八十九年度訴字第二六一八號
    公  訴  人  臺灣高雄地方法院檢察署檢察官
    被      告  丙○○○
    選任辯護人  李淑欣
                連立堅
右列被告因妨害自由案件，經檢察官提起公訴（八十九年度偵字第二一四０八號），
本院判決如左：
    主  文
丙○○○無罪。
    理  由
一、公訴意旨略以：緣被告丙○○○之子黃嘉展曾以詐術詐騙丁○○新台幣八百四十
    四萬元，（詐欺犯行業經台灣高等法院高雄分院判決確定），丁○○遂於八十九
    年二月十九日上午九時十五分許，在鄰人楊林千金、曾蘇英華之陪同下，前往高
    雄縣大社鄉○○村○○路二八號丙○○○之住處，找丙○○○之子黃嘉展催討債
    務，詎丁○○進入丙○○○之住處後，丙○○○竟以剝奪人行動自由之意思，將
    鐵門拉下，限制丁○○之行動自由，致丁○○心生畏懼，恐遭不側，要求丙○○
    ○開門，惟丙○○○斷然拒絕，嗣經過十餘分鐘在丁○○苦苦哀求及陪同前往之
    鄰人楊林千金、曾蘇英華於門外喊叫、敲打鐵門，丙○○○始將鐵門打開，任丁
    ○○離去。因認被告涉有刑法第三百零二條第一項剝奪他人行動自由罪嫌。
二、按犯罪事實應依證據認定之，無證據不得推定其犯罪事實；又不能證明被告犯罪
    者，應諭知無罪之判決，刑事訴訟法第一百五十四條、第三百零一條第一項定有
    明文。次按認定不利於被告之事實，須依積極證據，苟積極證據不足為不利於被
    告事實之認定，即應為有利於被告之認定，更不必有何有利證據；又告訴人之告
    訴，本以使被告受刑事追訴為目的，故其陳述是否與事實相符，自應調查其他證
    據，以資審認，苟其所為攻擊之詞，尚有瑕疵，則在此瑕疵未予究明以前，即不
    能遽採為斷罪之基礎，最高法院三十年上字第八一六號、六十九年台上字第一五
    三一號著有判例。本件公訴意旨認被告涉犯刑法剝奪他人行動自由罪嫌，無非係
    以告訴人丁○○之指訴及證人曾蘇英華、楊林千金之證詞為其論據。訊據被告則
    堅決否認有何剝奪他人行動自由之行為，辯稱：伊並未將鐵門拉下，亦未限制丁
    ○○之行動自由等語。
三、經查：
    （一）依告訴人於八十九年九月二十一日所提出之告訴狀指稱，案發當時即八十
          九年二月十九日上午九時十五分左右，係由楊林千金及曾蘇英華等二人陪
          同前往被告住處即高雄縣大社鄉○○村○○路二八號，而證人楊林千金及
          曾蘇英華於八十九年十月五日之偵訊時亦作如是之證述。惟被告現年五十
          餘歲，身體瘦弱，而告訴人年方四十，兩人相差十餘歲，而告訴人陳稱當
          時樓下僅有被告一人，如告訴人下樓欲開門出來，絕非難事，又怎會在三
          樓聽到鐵門拉下的聲音即害怕痛哭，並將三樓房間之鋁門踢壞？又告訴人
          於本院審理時陳稱，是聽到鐵門拉起來才下樓（見本院八十九年十二月二
          十一日筆錄），然其於偵查中卻稱：「我下樓請她母親（指被告）開門，
          我叫約十幾分鐘她（指被告）才把門打開．．」（見八十九年十月五日偵
          查筆錄）云云，其陳述前後亦有矛盾。再者，證人楊林千金於本院證稱：
          「當時我剛好要去找丁○○的媽媽，丁○○她媽媽家住在被告對面，當時
          丁○○跑過去被告家．．，丁○○進去被告他家，被告就進入把鐵門關下
          來．．，我跑到被告家門外，沒有聽到什麼聲音．．」云云（見本院九十
          年一月二日筆錄），其證詞顯然與告訴人指稱楊林千金陪同前往被告住處
          等情不符；另證人曾蘇英華係告訴人三親等旁系血親，此業據其陳述在卷
          ，其證詞亦有偏頗之虞。
    （二）另證人即員警乙○○證稱：「當天（指案發當日）因丁○○住在隔壁，我
          有去找她何以踢壞被告家的鋁門，並請他到分駐所說明一下，我找到她時
          ，她說『欠我錢不還，踢壞門又怎樣，賠錢而已』並沒有提到被關在裡面
          的事．．」等語，衡諸常情，被告案發當日果有限制告訴人行動自由之行
          為，則員警至告訴人住處詢問何以踢壞被告住家鋁門時，告訴人理當會向
          員警陳述受害情形，斷無口出「欠我錢不還，踢壞門又怎樣，賠錢而已」
          等蠻橫之語的道理；而被告直至八十九年八月三十一日製作警訊筆錄時方
          提及行動自由遭限制之事，斯時距被告所述被害之時已相隔半年，亦與常
          情有違。又現場目擊證人甲○○○到庭證稱：並未見被告家之鐵門拉下來
          等語（詳見本院九十年一月二日筆錄），查甲○○○與被告及告訴人均無
          怨隙，其當無自陷於刑法偽證罪之處罰而故意護被告之理，是其證詞顯
          較證人蘇英華所言可採。至被告請求傳訊證人即鐵門修理工人莊義振，本
          院認被告是否僱工修理鐵門一事，要與被告是否有將鐵門拉下限制告訴人
          行動自由一事無必然關聯，故本院不予傳訊。
    綜上所述，告訴人之指訴有諸多與常理不符或矛盾之處，證人楊林千金、曾蘇英
    華之證詞又無可採信，此外，復查無其他積極證據證證明被告有何剝奪他人行動
    自由之犯行，揆諸首揭法條規定及判例說明，自應為被告無罪之諭知。
據上論斷，應依刑事訴訟法第三百零一條第一項，判決如主文。
中      華      民      國      九十      年      一    月    三十      日
                                  臺灣高雄地方法院刑事庭
                                      法  官    吳  宏  榮
右正本證明與原本無異。
如不服本判決，應於判決送達後十日內，向本院提出上訴狀。
                                      書記官    呂  怜  勳
中      華      民      國      九十      年      一    月    三十一    日


司法院資訊處製作；財團法人民間司法改革基金會備份。
